臺灣高雄地方法院刑事判決　　　　　　　　　　　　　九十一年度訴字第三五一號
　　公　訴　人　臺灣高雄地方法院檢察署檢察官
　　被　　　告　甲○○
　　選任辯護人　王文雄
右列被告因毒品危害防制條例案件，經檢察官提起公訴（九十一年度毒偵字第四六號
），本院判決如左：
    主  文
甲○○無罪。
    理  由
一、公訴意旨略以：被告甲○○前因施用毒品案件，經交付保護管束期滿，由臺灣高
    雄地方法院檢察署檢察官於民國九十年二月十六日以九十年度戒毒偵字第二０二
    號不起訴處分。詎其仍不知悔改，於九十年十月二十日十五時三十分許回溯二十
    四小時內之某時，在不詳地點施用第一級毒品海洛因，為警於當日十五時三十分
    許通知其前往位於高雄市○○○路一八八號高雄市政府警察局三民第一分局採尿
    室採尿，呈嗎啡陽性反應，始悉上情，因認被告涉有毒品危害防制條例第十條第
    第一項罪嫌云云。
二、按犯罪事實應依證據認定之，無證據不得推定其犯罪事實，又不能證明被告犯罪
  應諭知無罪之判決，刑事訴訟法第一百五十四條、第三百零一條第一項定有明文
    。又認定犯罪事實應憑積極證據，倘積極證據不足以為不利於被告事實之認定時
    ，即應為有利被告之認定，更不必有何有利之證據，最高法院三十年上字第八一
    六號著有判例，所謂「積極證據足以為不利被告事實之認定」，依據同院七十六
    年臺上字第四九八六號判例意旨，係指據為訴訟上證明之全盤證據資料，在客觀
    上以達於通常一般之人均不致於有所懷疑，而得確信被告確曾犯罪之程度；若未
    達到此一程度，而有合理懷疑之存在時，即無從為被告有罪之確信。公訴人認被
    告涉有施用第一級毒品海洛因之犯行，係以被告之尿液送臺灣科技檢驗股份有限
    公司（下稱臺灣科技檢驗公司）檢驗後呈嗎啡陽性反應為主要論據。惟訊據被告
    甲○○堅詞否認有何施用毒品犯行，辯稱：因為感冒，所以伊有服用醫師開立之
    感冒藥等語，經查：
（一）被告自警訊至本院審理中，皆堅詞否認有何施用毒品之犯行，其於警訊時稱：
      「因我要定期調驗採集尿液時前重感冒未癒，故一直在就診服藥，可能係服成
      藥之關係。檢驗時我有告訴檢驗人員」等語（見九十年十二月十四日警訊筆錄
      ），其於本院審理時供稱；「我沒有施用海洛因，我是那段期間有感冒，所以
      有喝感冒藥。感冒藥喝了二、三個月」等語（見本院九十一年二月六日調查筆
      錄）。
（二）被告確曾因感冒而於九十年十月十八日至順安內兒科診所就診並服用醫生所開
      立之藥劑等情，業據本院依職權向順安內兒科診所函查被告於九十年十月十八
      日係因何疾病就診，據該所函覆稱：「甲○○（五十九年五月十六日生）於九
      十年十月十八日到本院就診時診斷為上呼吸道感染」等語，此有該所九十一年
      五月十七日回文可稽，另據證人陳燕平即被告之妻於本院審理時證稱：「：：
      ：後來十八日當日是我就帶他去順安內兒科診所看病，是當日早上去看的，我
      有看到他當日中午吃完飯有吃藥，有連續吃很多天：：：」等語（見本院九十
      一年六月十日調查筆錄），且被告於採尿當日有告知員警伊有服用感冒藥一事
      ，有列管毒品人口尿液檢體採集送驗紀錄表乙份可按，是被告辯稱採尿前，伊
      有因為感冒到順安內兒科診所就診並有服用藥物等語，應為真實。
（三）被告經警通知採尿送驗後呈嗎啡陽性反應乙節，有臺灣科技檢驗公司九十年十
      月二十六日濫用藥物尿液檢驗報告乙份（報告編號：ＫＨ二００一Ａ0000
      000號）可按，另據本院將被告之尿液送法務部調查局複驗，亦呈嗎啡陽性
      反應一事，有該局九十年三月九日檢驗通知書乙份（報告編號：調科壹字第０
      九一二三００四五九０號）可佐，雖依上開二份檢驗報告，被告之尿液均呈嗎
      啡陽性反應，然被告採尿前曾服用順安內兒科診所開立之藥劑，而依該診所開
      立之藥品明細中包含藥品名稱為Ｌｉｐ  Ｂｒｏｗｎ  Ｍｉｘｔｕｒｅ之藥物
      ，又此一藥物為含鴉片之製劑，服用後所排尿液有可能檢驗出嗎啡反應，且依
      現有檢驗技術，僅可檢驗出尿液中嗎啡含量超過閾值，至於該嗎啡究係因鴉片
      類毒品或因服用因服用含鴉片之製劑所致，尚無法區分等情，有法務部調查局
      九十一年三月四日檢驗通知書（報告編號：調科壹字第０九一０００八四四八
      號）、九十一年四月二日調科壹字第０九一００一八四六七０號函及前揭順安
      內兒科診所回文可稽，是依現有檢驗技術，並無法判斷被告尿液呈嗎啡陽性反
      應係因施用毒品或服用含鴉片之製劑，而被告採尿前，確曾服用前揭所述含鴉
      片之製劑，已如前述，是被告之尿液呈嗎啡陽性反應是否係被告有公訴人所指
施用毒品之行為，已有可疑。
（四）本院依職權函查法務部調查局若依順安內兒科診所之回文所載被告每天服用Ｌ
      ｉｐ  Ｂｒｏｗｎ  Ｍｉｘｔｕｒｅ一次，一次十Ｃ. Ｃ. 劑量是否有可能檢
      驗出上開臺灣科技公司濫用藥物尿液檢驗報告所載嗎啡濃度４３８ｎｇ／ｍｌ
      一事，據該局函覆稱：「一般而言，服用醫生所開立含鴉片粉感冒藥之處方，
      有可能在尿液中檢出嗎啡陽性反應。故服用來函所述Ｌｉｐ  Ｂｒｏｗｎ  Ｍ
      ｉｘｔｕｒｅ一天一次（設若來函覆見所示每次１０Ｃ、Ｃ、，還鴉片酊０‧
      １２ｍｌ），於洽當之採尿時段內採尿，有可能檢驗出嗎啡陽性」、「若於謝
      某服Ｌｉｐ  Ｂｒｏｗｎ  Ｍｉｘｔｕｒｅ一次後二十四小時內採尿，應有可
      能檢驗出如該公司檢驗報告中所記載之檢驗結果」等語，此有該局九十一年五
      月三十一日調科壹字第０九一００三四二０一０號函可證，是依上開回函，被
      告辯稱係因服用感冒藥，而檢驗出嗎啡陽性反應等語，足堪採信。綜上所述各
      情，被告辯稱其未施用第一級毒品海洛因等語，尚堪採信，此外，復查無其他
      積極證據足以證明被告有施用第一級毒品海洛因之犯行，其犯罪不能證明，自
      應為無罪判決之諭知。
據上論斷，應依刑事訴訟法第三百零一條第一項前段，判決如主文。
本案經檢察官李門騫到庭執行職務。
中      華      民      國    九十一      年    七      月     十七     日
                                臺灣高雄地方法院刑事第七庭
                                    審判長法  官    黃蕙芳
                                          法  官    劉傑民
                                          法  官    張茹棻
右正本證明與原本無異。
如不服本判決，應於判決送達後十日內，向本院提出上訴狀。
                                          書記官    李忠霖
中      華      民      國    九十一      年    七      月    十七      日
